【裁判字號】    98,訴,210
【裁判日期】    980320
【裁判案由】    毒品危害防制條例
【裁判全文】
臺灣基隆地方法院刑事判決               98年度訴字第210號
公  訴  人  臺灣基隆地方法院檢察署檢察官
被      告  乙○○
                    （另案在臺灣桃園女子監獄執行中）
上列被告因違反毒品危害防制條例案件，經檢察官提起公訴（98
年度偵字第109 號、98年度毒偵字第414 號），被告並為有罪陳
述，本院合議庭乃裁定由受命法官獨任以簡式審判程序進行審理
，並判決如下：
    主  文
乙○○施用第二級毒品，累犯，處有期徒刑月，扣案之玻璃球
吸食器壹枚沒收；又施用第一級毒品，累犯，處有期徒刑柒月，
扣案之第一級毒品海洛因壹包（驗餘後淨重零點零肆肆捌公克）
併同無從與之完全析離之分裝袋壹只均沒收銷燬、注射針筒貳支
均沒收。應執行有期徒刑玖月，扣案之第一級毒品海洛因壹包（
驗餘後淨重零點零肆肆捌公克）併同無從與之完全析離之分裝袋
壹只均沒收銷燬、玻璃球吸食器壹枚、注射針筒貳支均沒收。
    事  實
一、前案紀錄：
  (一)乙○○前因初犯施用毒品案件，經觀察、勒戒後，認無繼續
    施用毒品之傾向，於民國88年5 月28日經釋放出所，並由臺
    灣基隆地方法院檢察署檢察官於88年5 月25日，以88年度偵
    字第3043號為不起訴處分確定。
  (二)其後，又分別因(甲)於前揭(一)所述觀察、勒戒執行完畢經釋放
    出所以後之五年以內，再犯施用毒品案件（二犯施用毒品案
    件），經法院裁定強制戒治（俟90年3 月26日始因完成毒癮
    戒斷療程而經釋放出所），並由臺灣基隆地方法院檢察署檢
    察官聲請以簡易判決處刑，經本院於88年12月2 日，以88年
    度基簡字第967 號判決有期徒刑六月確定；(乙)犯偽造文書案
    件，經臺灣高等法院於89年9 月20日，以89年度上訴字第25
    59號判決有期徒刑十月確定；(丙)三犯施用毒品案件（其強制
    戒治則與二犯施用毒品之戒治處分合併執行），由臺灣基隆
    地方法院檢察署檢察官提起公訴，經本院於90年2 月26日，
    以89年度訴字第856 號判決有期徒刑七月、八月，應執行有
    期徒刑一年二月確定。所犯(甲)(乙)二案則經合併定刑為有期徒
    刑一年三月（臺灣高等法院90年度聲字第904 號裁定），再
    與所犯(丙)案合併計算執行期間，90年3 月26日發監執行、92
    年1 月6 日假釋出監；乃其假釋付保護管束期間猶未屆滿，
    乙○○旋因違反保安處分執行法且其情節重大，致由原執行
    機關檢具撤銷假釋報告表陳請法務部函准辦理撤銷假釋，並
    於92年9 月3 日二度發監，執行(甲)(乙)(丙)三案所餘刑期（殘刑
    五月二十日），迨93年2 月22日始執行完畢（構成累犯）。
  (三)繼而復分別因(丁)四犯施用毒品案件，由臺灣基隆地方法院檢
    察署檢察官提起公訴，經本院於92年12月17日，以92年度易
    字第273 號判決有期徒刑六月確定；(戊)犯偽造文書案件，經
    臺灣士林地方法院於93年10月6 日，以93年度簡字第313 號
    判決有期徒刑三月確定；(己)五犯施用毒品案件，由臺灣基隆
    地方法院檢察署檢察官提起公訴，經本院於94年3 月28日，
    以93年度易字第347 號判決有期徒刑八月確定；(庚)六犯施用
    毒品案件，由臺灣基隆地方法院檢察署檢察官提起公訴，經
    本院於94年3 月18日，以94年度訴字第124 號判決有期徒刑
    七月確定；(辛)七犯施用毒品案件，由臺灣桃園地方法院檢察
    署檢察官提起公訴，經臺灣桃園地方法院於95年4 月13日，
    以94年度訴字第2395號判決有徒刑一年二月確定。所犯(丁)(戊)
    (己)(庚)(辛)五案則或經合併定刑（(丁)(戊)二案係由臺灣士林地方法
    院以94年度聲字第431 號裁定合併定刑為有期徒刑八月；(己)
    (庚)二案則係經本院以94年度聲字第466 號裁定合併定刑為有
    期徒刑一年一月），或經合併計算執行期間，迨96年4 月13
    日方經假釋出監。乃旨揭假釋付保護管束期間猶未屆滿，乙
    ○○旋因違反保安處分執行法且其情節重大，致由原執行機
    關檢具撤銷假釋報告表陳請法務部函准辦理撤銷假釋；詎檢
    察官猶未指揮發監以執行其前案殘刑，中華民國九十六年罪
    犯減刑條例旋於96年7 月16日公佈施行，所犯前開五案遂經
    依法減刑、定刑（臺灣桃園地方法院97年度聲減字第440 號
    裁定），再由檢察官於97年5 月21日指揮執行而赦免餘刑（
    即其殘刑均經赦免而已毋庸執行；構成累犯）。
  (四)其後，再分別因八犯施用毒品案件（施用毒品時間：97年
    3 月11日），由臺灣基隆地方法院檢察署檢察官提起公訴，
    經臺灣高等法院於97年12月30日，以97年度上訴字第4947號
    判決有期徒刑七月、四月，應執行有期徒刑十月確定而未執
    畢；九犯施用毒品案件（施用毒品時間：97年4 月19日）
    ，由臺灣基隆地方法院檢察署檢察官提起公訴，經本院於97
    年7 月14日，以97年度易字第376 號判決有期徒刑四月確定
    而未執畢；十犯施用毒品案件（施用毒品時間：97年7 月
    2 日），由臺灣基隆地方法院檢察署檢察官提起公訴，經本
    院於97年10月14日，以97年度訴字第1320號判決有期徒刑七
    月、三月，應執行有期徒刑八月確定而未執畢；十一犯施
    用毒品案件（施用毒品時間：97年7 月9 日、97年7 月11日
    ），由臺灣基隆地方法院檢察署檢察官提起公訴，經本院於
    97年9 月16日，以97年度訴字第1150號判決有期徒刑七月、
    四月，應執行有期徒刑十月確定而未執畢；十二犯施用毒
    品案件（施用毒品時間：97年7 月16日、97年7 月18日），
    由臺灣基隆地方法院檢察署檢察官提起公訴，經本院於97年
    11月28日，以97年度訴字第1517號判決有期徒刑九月、六月
    ，應執行有期徒刑一年確定而未執畢；十三犯施用毒品案
    件（施用毒品時間：97年11月12日、97年11月14日），由臺
    灣基隆地方法院檢察署檢察官提起公訴，經本院於98年1 月
    23日，以98年度訴字第16號判決有期徒刑七月、三月，應執
    行有期徒刑八月而未確定；十四犯施用毒品案件（施用毒
    品時間：97年12月12日、97年12月13日），由臺灣基隆地方
    法院檢察署檢察官提起公訴，經本院於98年2 月18日，以98
    年度訴字第81號判決有期徒刑四月、八月，應執行有期徒刑
    十月而未確定（以上，則不構成累犯）。
二、本案事實：
    乙○○猶不思戒除毒癮，復基於施用第二級毒品甲基安非他
    命之犯意，於97年12月25日中午12時，在基隆市○○路393
    巷63號住處，將甲基安非他命置入玻璃球吸食器內燒烤使生
    霧化白煙再以口鼻吸食，藉以施用第二級毒品甲基安非他命
    1 次。其後，復萌生施用第一級毒品海洛因之犯意，於97年
    12月28日中午12時，在上址，將稀釋後之海洛因置入注射針
    筒再持以施打，藉以施用第一級毒品海洛因1 次。乃為警於
    97年12月28日下午3 時40分，在基隆市中山區○○○路復興
    隧道口之公車站牌附近盤檢查獲，並扣得乙○○所有之第一
    級毒品海洛因1 包（驗餘後淨重0.0448公克）、玻璃球吸食
    器1 枚及注射針筒2 支，經採其尿液送驗，結果呈嗎啡（海
    洛因代謝後尿液檢出成份）、甲基安非他命陽性反應。
三、案經基隆市警察局第二分局移送臺灣基隆地方法院檢察署檢
    察官偵查起訴。
    理  由
壹、程序事項
    本案被告乙○○所犯者非為死刑、無期徒刑、最輕本刑為三
    年以上有期徒刑之罪或高等法院管轄之第一審案件，其於準
    備程序進行中，先就被訴事實為有罪之陳述，經告知其簡式
    審判程序之旨，並聽取公訴人、被告之意見後，本院業已依
    刑事訴訟法第二百七十三條之一第一項規定，裁定由受命法
    官獨任以簡式審判程序進行本案之審理。
貳、實體事項
一、前揭事實業據被告乙○○於本院審理時坦承在卷；且有被告
    所有之玻璃球吸食器1 枚、注射針筒2 支及第一級毒品海洛
    因1 包（驗餘後淨重0.0448公克）扣案暨交通部民用航空局
    航空醫務中心98年1 月17日航藥鑑字第0980147 號毒品鑑定
    書1 紙在卷足佐。而被告為警查獲所採集之尿液檢體，經送
    請臺灣尖端先進生技醫藥股份有限公司以氣相層析質譜儀法
    為確認檢驗之結果，呈嗎啡（海洛因代謝後尿液檢出成份）
    、甲基安非他命陽性反應。此亦有臺灣尖端先進生技醫藥股
    份有限公司98年1 月21日濫用藥物檢驗報告1 份，暨足與上
    開檢驗報告相對應之尿液檢體對照表1 件在卷可憑；參之以
    酵素免疫分析或薄層定性分析等方式為初步篩檢者，檢驗結
    果雖有相當程度偽陽性之可能，然以氣（液）相層析、質譜
    分析之儀器為交叉確認者，檢驗結果出現偽陽性之機率則極
    低，因而具有公信力，核足為對涉嫌人不利之認定；尤以「
    毒品施用後於尿液、血液中可檢出之最大時限，與施用劑量
    、施用頻率、施用方式、施用者飲水量之多寡、個人體質、
    代謝情況、檢體收集時間點及所用檢測方法之靈敏度等因素
    有關，因個案而異。依據Clarke's Isolation Identificat
    ion of Drugs第二版記載，血液中藥物之半衰期（濃度減半
    所需時間）分別為古柯鹼0.7-1.5 小時、海洛因3 分鐘（其
    代謝物為嗎啡2-3 小時）、嗎啡2-3 小時、大麻20-36 小時
    、安非他命12小時（當尿液偏酸性時，為4-8 小時）、甲基
    安非他命9 小時、Ketamine 2-4小時，而MDMA約8.49小時。
    一般於尿液中可檢出之最大時限，古柯鹼為施用後1-4 天、
    海洛因2-4 天、嗎啡2-4 天、大麻1-10天、安非他命1-4 天
    、甲基安非他命1-5 天、MDMA1-4 天、MDA 1-4 天、Ketami
    ne2-4 天。」此復曾經行政院衛生署藥物食品檢驗局以92年
    7 月23日管檢字第0920005609號函釋在案。勾稽以觀，足見
    被告於本院審理時之任意性自白，與事實相符，堪可採信。
    再者，被告查有如本判決事實欄一所載施用毒品之前案紀錄
    。觀諸卷附臺灣高等法院被告前案紀錄表、不起訴處分書、
    刑事判決內容即明。從而，本案事證明確，參照最高法院97
    年9 月9 日97年度第5 次刑事庭會議二決議意旨，被告於初
    犯施用毒品案件之五年以內，再犯施用毒品之犯行，堪可認
    定，應依法論科。
二、論罪科刑：
  (一)查海洛因、安非他命類分別係毒品危害防制條例所列管之第
    一級、第二級毒品，此為該條例第二條第二項第一款、第二
    款所明定。按犯毒品危害防制條例第十條之罪（施用毒品罪
    ）者，檢察官應聲請法院裁定，令被告入勒戒處所觀察、勒
    戒，經勒戒處所陳報，認受觀察、勒戒人無繼續施用毒品傾
    向者，應即釋放，並為不起訴之處分；認有繼續施用毒品傾
    向者，即應聲請法院裁定令入戒治處所強制戒治，俟強制戒
    治期滿釋放，再為不起訴之處分。惟依上揭規定觀察勒戒或
    強制戒治執行完畢釋放後，五年內再犯毒品危害防制條例第
    十條之罪（施用毒品罪）者，檢察官即應依法追訴，毒品危
    害防制條例第二十條第一項、第二項、第二十三條第二項分
    別定有明文。
  (二)核被告於初犯施用毒品案件以後之五年以內，再犯施用第一
    級毒品海洛因、第二級毒品甲基安非他命之行為，係犯毒品
    危害防制條例第十條第一項之施用第一級毒品罪及同條第二
    項之施用第二級毒品罪。被告施用毒品前、後持有第一級毒
    品海洛因、第二級毒品甲基安非他命之低度行為，各應為其
    施用第一級、第二級毒品之高度行為所吸收，均不另論罪。
  (三)查起訴書雖誤繕被告施用毒品之時間、地點，然此業據蒞庭
    檢察官於未變動其社會基本事實同一性之前提下，當庭更正
    如本判決事實欄之所載，此有本院審判筆錄在卷可稽；核此
    更正範圍，亦無礙於原起訴所特定之事實。本於檢察一體之
    原則，本院當以蒞庭檢察官所到庭更正者，為起訴所指之犯
    罪時、地。
  (四)被告所犯上開二罪，犯意各別，行為互殊，應予分論併罰。
  (五)被告查有如本判決事實欄一(二)(三)所載之犯罪科刑及刑之執行
    情形，此有臺灣高等法院被告前案紀錄表在卷可考。乃於前
    案有期徒刑執行完畢或受一部之執行而赦免後，五年以內，
    故意再犯本起最重本刑有期徒刑以上之罪，為累犯，應依刑
    法第四十七條第一項規定，就其所犯各罪分別加重其刑。
  (六)本院審酌被告犯罪之動機、吸食頻率、曾有施用毒品之前科
    仍不知戒除，惟慮及其犯後坦承犯行、所犯乃戕害自己身心
    健康，尚未危及他人等一切情狀，分別量處如主文所示之刑
    ，併定其應執行之刑。
  (七)扣案之白色粉末1 包（驗餘後淨重0.0448公克），係毒品危
    害防制條例第二條第一項所列管之第一級毒品海洛因，此有
    交通部民用航空局航空醫務中心98年1 月17日航藥鑑字第09
    80147 號毒品鑑定書1 紙附卷足考，核屬違禁物無疑，併同
    無從與之完全析離之分裝袋1 只，均應依毒品危害防制條例
    第十八條第一項前段規定，於所犯該罪主文項下併予宣告沒
    收銷燬。至扣案之注射針筒2 支，實係一般市售之藥用注射
    針筒，而扣案之玻璃球吸食器1 枚，則為一般市售玻璃球試
    管佐以橡膠管切割改製而成，核均非專供施用毒品之器具，
    此亦悉經本院當庭勘驗無誤（參見本院審判筆錄）；兼以併
    係被告所有，分別供本案犯罪之所用，此亦據被告敘明在卷
    （參見本院審判筆錄），爰依刑法第三十八條第一項第二款
    規定，於所犯該罪之主文項下併予宣告沒收。
據上論斷，應依刑事訴訟法第二百七十三條之一第一項、第二百
九十九條第一項前段，毒品危害防制條例第二十三條第二項、第
十條第一項、第二項、第十八條第一項前段，刑法第十一條、第
四十七條第一項、第五十一條第五款、第三十八條第一項第二款
，判決如主文。
本案經檢察官甲○○到庭執行職務。
中    華    民    國    98    年    3     月    20    日
                  刑事第四庭法  官  王慧惠
以上正本證明與原本無異。
如不服本判決應於收受送達後10日內向本院提出上訴書狀，並應
敘述具體理由；其未敘述上訴理由者，應於上訴期間屆滿後20日
內向本院補提理由書 (均須按他造當事人之人數附繕本)「切勿
逕送上級法院」。
中    華    民    國    98    年    3     月    20    日
                            書記官  王一芳
附錄論罪法條：
毒品危害防制條例第10條第1 項、第2 項
施用第一級毒品者，處6 月以上5 年以下有期徒刑。
施用第二級毒品者，處3 年以下有期徒刑。


司法院資訊處製作；財團法人民間司法改革基金會備份。
